【裁判字號】    99,台上,3316
【裁判日期】    990527
【裁判案由】    違反槍砲彈藥刀械管制條例等罪
【裁判全文】
最高法院刑事判決            九十九年度台上字第三三一六號
上  訴  人  台灣高等法院檢察署檢察官
被      告  甲○○原名詹加漢.
上列上訴人因被告違反槍砲彈藥刀械管制條例等罪案件，不服台
灣高等法院中華民國九十九年三月十一日第二審更審判決（九十
八年度上更(一)字第四一五號，起訴案號：台灣板橋地方法院檢察
署九十四年度偵字第一三三五八號），提起上訴，本院判決如下
：
    主  文
上訴駁回。
    理  由
按刑事訴訟法第三百七十七條規定：上訴於第三審法院，非以判
決違背法令為理由不得為之；是提起第三審上訴，應以原判決違
背法令為理由，係屬法定要件；如果上訴理由書狀並未依據卷內
訴訟資料具體指摘原判決不適用何種法則或如何適用不當，或所
指摘原判決違法情事顯與法律規定得為第三審上訴理由之違法情
形不相適合時，均應認其上訴為違背法律上之程式，予以駁回。
本件原判決以公訴意旨略以：被告甲○○（原名詹加漢）有其理
由欄貳、一所載之檢察官起訴之犯行，因認被告涉犯槍砲彈藥刀
械管制條例第八條第四項、第十二條第四項等罪嫌。惟經審理結
果，認不能證明被告犯罪，因而撤銷第一審之科刑判決，改判諭
知被告無罪；已詳敘其認定所憑之證據及認定之理由；自形式上
觀察，原判決並無違背法令之情形。檢察官上訴意旨略以：(一)被
告未經許可持有具有殺傷力之仿貝瑞塔84型半自動手槍製造之改
造手槍一支及具有殺傷力之改造子彈二十顆（下稱扣案槍、彈）
，將之攜往張永陣住處轉交陳生吉（陳生吉業經原審判刑確定）
藏放於張永陣住處紙袋內等情，業據證人陳生吉、張永陣分別於
偵查、原法院前審及原審證述綦詳，其等對於扣案槍、彈係被告
交予陳生吉之基本事實始終陳述一致。乃原判決遽以陳生吉指稱
被告雖未向其明說黑色包包裡面裝有槍枝，但因其之前已知悉被
告有槍，即未多問，且被告並未告知何時要取回該槍云云，而認
陳生吉之證述與常情有違，另張永陣前後所述不一，乃不採信其
等之證述，而為被告有利之認定，原判決證據之取捨及自由判斷
職權之行使，要難謂為適法。(二)陳生吉於偵查中供稱：「是認識
一、二個月的朋友，我與詹（指被告）並無怨隙，但之前有透過
他的朋友王承嘉向詹借款，後來我也有透過王承嘉還錢給詹加漢
，我不清楚王承嘉到底有沒有把錢還給詹加漢，詹因為借款這件
事情對我有些微詞」等語，又被告亦自承：「有，大約三、四次
。我去到他們（指陳生吉、張永陣）的住處，目的是為了看陳生
吉委託我幫他做的樣品以及洽詢工作進度」等語，且又自承受陳
生吉之託，加工改造彈殼，並為警在其車內查扣改造子彈及彈殼
各一顆等情，堪認被告與陳生吉互動頻繁，乃原判決竟以：「被
告與證人即同案被告陳生吉並非熟識，而司法機關對槍彈之查緝
向來甚嚴，且處罰非輕，被告是否在對陳生吉已有借款糾紛之嫌
隙時，猶任意將扣案槍、彈交付寄藏，已非無疑」，而為被告有
利之認定，除認定事實與經驗法則有違外，就上開不利被告之證
據資料何以不足採信，未予說明，亦有理由不備之違法等語。
惟查：原判決於理由欄已詳為說明警方於張永陣住處查獲陳生吉
持有扣案槍、彈，雖證人陳生吉於偵查中至原審均證稱扣案槍、
彈係被告拿來放在張永陣住處等語，洪麒峰於偵查中暨張永陣於
偵查中及原審亦證稱有看到被告拿扣案槍、彈交給陳生吉等語，
但上開證人等之證述，均不足為被告不利認定之理由。經核所為
論斷，俱與卷內資料相符，於法並無違誤。復按：（一）原判決
於理由欄以證人陳生吉雖於偵查中即證稱扣案槍、彈係被告拿來
張永陣住處藏放等語，證人洪麒峰於偵查中亦證稱有看到被告拿
扣案槍、彈給陳生吉等語，但洪麒峰於原審證稱其並未看到被告
拿扣案槍、彈給陳生吉，係陳生吉欠被告錢，要其誣指有看到等
語，證人張永陣亦證稱洪麒峰不知道扣案槍、彈之事等語，足見
洪麒峰所證其未看到被告拿扣案槍、彈給陳生吉，足以採信；而
洪麒峰所證陳生吉有欠被告錢乙節，陳生吉亦供稱有向被告借款
，被告因借款之事對其有微詞等語，則被告是否會在二人有借款
糾紛嫌隙之際，仍任意將槍、彈交付陳生吉寄藏，已非無疑；又
陳生吉於原審係供稱被告並未向其說明黑色包包內裝有槍枝，因
其之前即已知悉被告有槍，即未多問，且被告並未告知何時要取
回該槍云云，但倘被告有意請託陳生吉保管扣案槍、彈，理應經
其同意，豈有未為任何請託說明即將槍、彈留下逕自離開之理？
況證人洪麒峰於原審證稱黑色包包內之槍、彈係陳生吉所有，該
包包陳生吉都帶在身上，案發當天員警進來時，陳生吉將包包放
在客廳其腳下等語，參以洪麒峰亦證稱係陳生吉要其誣指有看到
被告交槍、彈給陳生吉等語，則扣案槍、彈是否如陳生吉所稱係
被告交付，自非無疑（原判決正本第五頁至第八頁）。原判決不
採納陳生吉所為不利被告之證述，已詳為說明其證據取捨之理由
，其此部分之採證，經核並無悖於證據法則。至被告雖坦承曾受
陳生吉之託，加工改造彈殼，並為警在其車內查扣改造子彈及彈
殼各一顆等，但尚不能以此推翻原判決所為上開有利被告之認定
，原判決就此未於理由內特別說明，難謂有理由不備之違法。（
二）原判決於理由欄已詳為說明證人張永陣雖於偵查中證稱有看
到被告拿扣案槍、彈給陳生吉等語，但其於警詢中係證稱：「是
陳生吉說的，是不是綽號『阿漢』（指被告）所遺留我不知道」
、「因為警方詢問時我有聽他（指陳生吉）說是『阿漢』的，我
才知道『阿漢』寄放給他的」等語；是張永陣於偵查中所證已難
遽信。又張永陣於原審先證稱：「有看到（指看到被告將扣案槍
、彈交給陳生吉）」等語，嗣證稱：「事情過很久了，那時候是
聽陳生吉說的」等語，繼證稱：「我是有看到」、「用紙袋包裝
，被告有拿子彈出來」、「當晚還有帶一支來，是用紙袋裝的，
後來詹加漢就放在沙發的下面，這支槍他沒有交給陳生吉」、「
查獲前一天放在紙袋內的那一支是已經分解的那一支槍，還有一
支是更早之前詹加漢拿給陳生吉的」、「在分局去查獲的大約一
、二個月前詹加漢拿來給陳生吉的」等語；張永陣於原審就如何
知悉及被告係於何時將扣案槍、彈交付陳生吉等，前後供述不符
，難採為不利上訴人之認定。經核原判決此部分之採證亦合乎證
據法則。上訴意旨(一)(二)無非係就原審採證認事之適法職權行使及
原判決已說明之事項，再為事實上之爭執，俱非適法之上訴理由
。綜上，應認上訴人之上訴違背法律上之程式，予以駁回。
據上論結，應依刑事訴訟法第三百九十五條前段，判決如主文。
中    華    民    國  九十九  年    五    月  二十七  日
                      最高法院刑事第七庭
                          審判長法官  林  永  茂
                                法官  蘇  振  堂
                                法官  蕭  仰  歸
                                法官  林  立  華
                                法官  徐  昌  錦
本件正本證明與原本無異
                                      書  記  官
中    華    民    國  九十九  年    六    月    三    日
                                                      Q

司法院資訊處製作；財團法人民間司法改革基金會備份。
